【裁判字號】    99,訴,187
【裁判日期】    990318
【裁判案由】    清償借款
【裁判全文】
臺灣高雄地方法院民事判決               99年度訴字第187號
原      告  國泰人壽保險股份有限公司
法定代理人  乙○○
訴訟代理人  甲○○
被      告  丙○○
上列當事人間請求清償借款事件，經本院於民國99年3月11日言
詞辯論終結，判決如下：
    主      文
被告應給付原告新臺幣捌拾壹萬柒仟伍佰貳拾貳元，及自民國九
十一年三月三十日起至清償日止，按週年利率百分之九計算之利
息，並自民國九十一年四月三十日起至清償日止，按上開利率百
分之二十計算之違約金。
訴訟費用新臺幣捌仟玖佰貳拾元由被告負擔。
    事實及理由
一、原告主張：被告於民國87年3 月19日向伊借款新臺幣（下同
    ）250 萬元，該項借款期限30年，共分360 期按月平均攤還
    本息，約定利息為自借款日起第一年採固定利率即按年息7.
    875%計算，屆滿1 年之日起改按原告當時與本件借款同種類
    貸款之本件抵押物所在地之地區利率計算利息，並依原告每
    年3 月、9 月或因國內外情勢變遷所定新利率機動計付利息
    ，另約定被告不依期攤還者即喪失期限利益而視為全部到期
    ，且其遲延履行之本金或利息，除仍按上開利率計息外，其
    逾期在6 個月以內者，按上開利率10% 、逾期超過6 個月以
    上者，另依約定利率20% 加計違約金。詎被告就上開借款嗣
    即未按期給付，按約即視為全部到期，經對被告所提供之扺
    押物聲請強制執行拍賣物後，僅獲分配部分款項，其計尚欠
    如主文第1 項所示之金額及其利息、違約金未償，為此乃依
    消費借貸之法律關係提起本訴，請求判令被告應給付如主文
    第1 項所示之金額及其利息、違約金。
二、被告則以：伊確有積欠被告如主文所示之金額，惟原告並沒
    有善盡義務告知伊還款，導致利息及違約金過高，而伊目前
    薪水固定還款能力有限，希望可以僅還本金，而免除利息及
    違約金等語資為抗辯。並聲明：原告之訴駁回。
三、按借用人應於約定期限內，返還與借用物種類、品質、數量
    相同之物，而遲延之債務，以支付金錢為標的者，債權人得
    請求依法定利率計算之遲延利息，但約定利率較高，仍從其
    約定利率，另當事人得約定債務人不履行債務時，應支付違
    約金，民法第478 條前段、第233 條第1 項、第250 條第 1
    項分別定有明文。本件原告主張被告於上開期日向伊借取前
    開金額，嗣被告因遲未繳付本息而視為全部到期，經對扺押
    物聲請強制執行拍賣抵充後，其計欠有如主文第1 項所示之
    金額及其利息、違約金之事實，業據其提出與所述相符之借
    據、約定書、強制執行金額計算書分配表等件為證，且為被
    告所不爭執，應認原告之主張為真實，又本件借款之利息、
    違約金乃兩造合意所約定，並不因原告一時未為請求而得免
    除被告之清償責任，是被告抗辯尚不可採。從而本件原告依
    消費借貸之法律關係據以提起本訴，請求判令被告應給付如
    主文第1 項所示之金額及其利息、違約金，依法即無不合，
    自應予以准許。
四、據上論結，原告之訴為有理由，依民事訴訟法第78條，判決
    如主文。
中    華    民    國    99    年    3     月    18    日
                      民事第四庭法  官  楊淑儀
正本係照原本作成。
如不服本判決，應於送達後20日內，向本院提出上訴狀並表明上
訴理由，如於本判決宣示後送達前提起上訴者，應於判決送達後
10日內補提上訴理由書（須附繕本）。
中    華    民    國    99    年    3     月    18    日
                                書記官  王資惠

司法院資訊處製作；財團法人民間司法改革基金會備份。
